臺灣高等法院高雄分院刑事判決　　　 100年度上訴字第1469號
上　訴　人　臺灣高雄地方法院檢察署檢察官
被　　　告　陳建宏
選任辯護人　蔡淑媛律師
上列上訴人因被告毒品危害防制條例案件，不服臺灣高雄地方法
院100 年度訴字第636 號中華民國100 年8 月5 日第一審判決（
起訴案號：臺灣高雄地方法院檢察署99年度偵字第20529 號），
提起上訴，本院判決如下：
     主  文
上訴駁回。
     理  由
一、公訴意旨略以：被告陳建宏與黃雲雪（業經本院以100 年度
    上訴字第232 號判決無罪確定）共同基於販賣第二級毒品之
    犯意，於民國98年9 月20日，先由黃雲雪與真實姓名不詳之
    成年男人聯繫，談妥以不詳價格販售甲基安非他命2 包予該
    男子後，再以行動電話門號0000000000號、0000000000號與
    被告之行動電話門號0000000000號聯絡，並於同日晚上某時
    許，在高雄市○○路某處，指示某真實姓名不詳之男子，將
    第二級毒品甲基安非他命2 包交予被告，嗣於翌（21）日凌
    晨零時許，被告在高雄市○○區○○路與環東西路口之「猋
    師傅」便當店附近，將甲基安非他命2 包販賣予該真實姓名
    年籍不詳之人，黃雲雪則另向該男子收取販賣上開第二級毒
    品甲基安非他命之款項。因認被告所為，係犯毒品危害防制
    條例第4 條第2 項之販賣第二級毒品罪嫌等語。
二、按犯罪事實應依證據認定之，無證據不得認定犯罪事實；有
    罪之判決書應於理由內記載認定犯罪事實所憑之證據及其認
    定之理由。刑事訴訟法第154 條第2 項及第310 條第1 款分
    別定有明文。而犯罪事實之認定，係據以確定具體的刑罰權
    之基礎，自須經嚴格之證明，故其所憑之證據不僅應具有證
    據能力，且須經合法之調查程序，否則即不得作為有罪認定
    之依據。倘法院審理之結果，認為不能證明被告犯罪，而為
    無罪之諭知，即無前揭第154 條第2 項所謂「應依證據認定
    」之犯罪事實之存在。因此，同法第308 條前段規定，無罪
    之判決書只須記載主文及理由。而其理由之論敘，僅須與卷
    存證據資料相符，且與經驗法則、論理法則無違即可，所使
    用之證據亦不以具有證據能力者為限，即使不具證據能力之
    傳聞證據，亦非不得資為彈劾證據使用。故無罪之判決書，
    就傳聞證據是否例外具有證據能力，本無須於理由內論敘說
    明（最高法院99年度臺上字第4103號、100 年度臺上字第29
    80號判決意旨參照）。本件被告既應為無罪判決（詳下述）
    ，依諸前開最高法院判決意旨所示，本院就卷附傳聞證據是
    否例外具有證據能力，自無於理由內論敘之必要，合先敘明
    。
三、公訴意旨認被告陳建宏涉犯上開罪嫌，係以被告於警詢及偵
    查中之供述、門號0000000000號行動電話於98年9 月20日21
    時45分53秒之通聯譯文、門號0000000000號行動電話於98年
    9 月20日及21日之雙向通聯紀錄，為其論罪依據。
四、按認定犯罪事實所憑之證據，雖不以直接證據為限，間接證
    據亦包括在內，惟無論直接或間接證據，其為訴訟上之證明
    ，須於通常一般之人均不致於有所懷疑，而得確信其為真實
    之程度者，始得據為有罪之認定，倘其證明尚未達到此一程
    度，而有合理性懷疑之存在，無從為有罪之確信時，自應為
    被告無罪之判決。況刑事訴訟法第161 條第1 項規定檢察官
    就被告犯罪事實，應負舉證責任，並指出證明之方法，因此
    ，檢察官對於起訴之犯罪事實，應負提出證據及說服之實質
    舉證責任，倘其所提出之證據，不足為被告有罪之積極證明
    ，或其指出證明之方法，無從說服法院以形成被告有罪之心
    證，基於無罪推定之原則，自亦應為被告無罪之諭知（最高
    法院76年臺上字第4986號、92年臺上字第128 號判例意旨可
    資參照）。
五、訊據被告陳建宏固不否認曾於98年9 月20、21日，以其所持
    用之門號0000000000號行動電話與黃雲雪通聯，惟堅決否認
    有上揭販賣第二級毒品甲基安非他命之犯行，辯稱：上開通
    話內容，係伊要向黃雲雪買2 包甲基安非他命供己施用，並
    非要販賣給他人，當時係因擔心家人知悉伊有施用毒品的行
    為，且不懂法律，所以才會做出有交付毒品的不實陳述等語
    。經查：
  (一)被告於98年9 月20日21時45分53秒許，確有以其所持用之門
    號0000000000號行動電話，與持用門號0000000000號行動電
    話之黃雲雪聯絡有關第二級毒品甲基安非他命事宜，且其2
    人通聯中所說之「硬的」係指（甲基）安非他命，「2 個小
    的」是指2 包小包之（甲基）安非他命等情，為被告所不爭
    執（見本院卷第44頁），且經其供陳在卷（見98年度偵字第
    28691 號卷，下稱28691 號偵卷，第174 頁反面），並有該
    通訊監察譯文在卷可佐（見28691 號偵卷第180 頁），故此
    部分之事實，堪以認定。
  (二)雖被告於98年10月13日警詢及同日偵查中，均供陳：前開通
    聯，是黃雲雪的朋友打電話來，叫我傳達這個訊息給黃雲雪
    ，然後黃雲雪就拿2 包晶體狀的（甲基）安非他命給我，我
    再拿給他朋友等語（見28691 號偵卷第174 頁反面、第184
    頁反面）。惟此不僅經被告於嗣後之警詢及偵訊均予否認，
    證人黃雲雪亦否認有於98年9 月20日與購毒者聯絡後，拿2
    包（甲基）安非他命予被告，委其至位於高雄市○○區○○
    路與環東西路口之「猋師傅」便當店附近，交付予該購毒者
    之事（見28691 號偵卷第253 頁正面；99年度偵字第20529
    號卷，下稱20529 號偵卷，第21至22頁），且本院亦查無被
    告所稱請其代向黃雲雪傳達訊息之該名友人，故被告前開98
    年10月13日警詢及偵查所述，是否真實，即非無疑。
  (三)又黃雲雪所持用之門號0000000000號行動電話，於98年9 月
    20日21時45分53秒許，撥打被告所持用之門號0000000000號
    行動電話，其通聯內容如下：「
    陳建宏：喂…。
    黃雲雪：喂…。
    陳建宏：喂…。
    黃雲雪：建宏…你要叫我載你哦？
    陳建宏：沒啦，要你幫我跑一個…我那個壞了…。
    黃雲雪：肖凱阿在這邊，叫他甲你載啊…。
    陳建宏：誰啊？凱啊？
    黃雲雪：嘿啊…朋友沒有在載的啦…。
    陳建宏：我要甲你…和之前按捺…。
    黃雲雪：哪一種？
    陳建宏：硬的啊，先2 個小的。
    黃雲雪：好啊…啊他現在在這邊咧…你叫他甲你載哦…。
    陳建宏：不用啦…我不用過去啦…。
    黃雲雪：嘿…。
    陳建宏：看你有法度幫我拿過來？
    黃雲雪：你在哪裡？
    陳建宏：我在我家，我的車子壞了…。
    黃雲雪：你的車子為什麼壞了？
    陳建宏：速去啊…。
    （閒聊）
    陳建宏：所以我剛才打電話給你朋友，看他有法度送嘸啊…
            他說沒法度…。
    黃雲雪：要等一下…我出門…。
    陳建宏：好啊…你出門再打給我…。
    黃雲雪：好…OK…。」等語（見28691 號偵卷第180 頁）。
    觀之上開通訊監察譯文內容，參酌被告坦認前開通聯譯文中
    所說之「硬的」係指（甲基）安非他命，「2 個小的」係指
    2 包小包之（甲基）安非他命乙節，可知被告98年9 月20日
    當天與黃雲雪聯絡時，初係要求黃雲雪幫忙「跑一個」，之
    後又談及其欲向黃雲雪拿2 小包（甲基）安非他命，惟因其
    車輛故障，無法出門，遂要求證人黃雲雪幫忙將該2 小包（
    甲基）安非他命送至其家中。惟由上開譯文內容，尚無從認
    定黃雲雪有告知被告，欲請他人交付2 包（甲基）安非他命
    予被告，更無被告有替黃雲雪交付毒品予購毒者之情事。
  (四)再被告持用之門號0000000000號行動電話，於98年9 月20日
    及21日，均有與黃雲雪所持用之門號0000000000、00000000
    00號行動電話聯繫之情，固亦為被告所不爭執（見本院卷第
    44頁），並有被告持用之0000000000門號自98年9 月1 日至
    同月23日之雙向通聯紀錄在卷可稽（見他字卷第15至21頁）
    ，惟除前開98年9 月20日21時45分53秒許之通聯內容外，檢
    察官並未提出被告與黃雲雪相互間，或各與他人於該2 日之
    其他通聯內容；抑或其他人證、物證，證明被告有販賣甲基
    安非他命之事實，難認黃雲雪與被告於該2 日間，有公訴意
    旨所主張之「由黃雲雪先以門號0000000000、0000000000號
    行動電話與被告之門號0000000000號行動電話聯絡，並於同
    日晚上某時許，在高雄市○○路某處，指示某真實姓名不詳
    之男子，將第二級毒品甲基安非他命2 包交予被告」等情為
    真。再參以黃雲雪既係被告表嫂之姐（此業據被告於警詢及
    偵查中供陳在卷，見28691 號偵卷第174 頁正面、第184 頁
    正面），則其2 人有所來往、聯繫，核與常情無違，自難憑
    據其2 人於上揭期間互有通聯，即為被告不利之認定。
  (五)至被告雖無任何施用毒品之前科紀錄，有其臺灣高等法院被
    告前案紀錄表在卷（見本院卷第11頁正、反面），惟此僅可
    推論被告未曾經查獲有施用毒品犯行，尚難即為其必無施用
    毒品行為之認定。從而自難因其無施用毒品前科紀錄，即為
    其此次向黃雲雪拿取毒品（甲基）安非他命，必係意在販賣
    之認定。
  (六)按被告之自白為證據之一種，須非出於強暴、脅迫、利誘、
    詐欺或其他不正之方法，且與事實相符者，方得採為證據，
    故被告雖經自白，仍應調查其他必要之證據，以察其與事實
    是否相符，苟無法證明其與事實相符，根本即失其證據之證
    明力，不得採為判斷事實之根據（最高法院46年臺上字第80
    9 號判例要旨可資參照）。被告於98年10月13日警詢及偵訊
    中均供稱，其有向黃雲雪傳達其友人欲購買毒品安非他命之
    訊息，並代為交付毒品予黃雲雪該名友人，固如上述，然被
    告此部分之自白，既查無其他證據足以證明係與事實相符，
    揆諸前開說明，自難遽然憑之即為被告不利之認定。從而，
    檢察官所為之舉證，實難認業已達於通常一般之人均不致於
    有所懷疑，而得確信其為真實之程度。此外，本院復查無其
    他積極證據足以證明被告有何與黃雲雪共同販賣毒品甲基安
    非他命之犯行，其犯罪自屬不能證明，依諸前揭刑事訴訟法
    第301 第1 項之規定，自應為被告無罪之諭知。
六、原審因而為被告無罪之判決，核無不合。檢察官上訴意旨仍
    執詞指摘原判決不當，為無理由，應予駁回。
據上論結，應依刑事訴訟法第368條，判決如主文。
本案經檢察官郭振昌到庭執行職務。
中    華    民    國   100    年    11    月    23    日
                  刑事第八庭    審判長法  官  李炫德
                                      法  官  張盛喜
                                      法  官  徐美麗
以上正本證明與原本無異。
被告不得上訴。
檢察官如不服本判決應於收受本判決後10日內向本院提出上訴書
狀，其未敘述上訴理由者，並得於提起上訴後10日內向本院補提
理由書狀（均須按他造當事人之人數附繕本）「切勿逕送上級法
院」。
中    華    民    國   100    年    11    月    23    日
                                      書記官  白  蘭